臺灣臺北地方法院刑事裁定　
111年度聲判字第153號
聲  請  人
即  告訴人  王宥勻
代  理  人  凃逸奇律師
被      告  侯榆濤


上列聲請人因告訴被告過失傷害案件，不服臺灣高等檢察署檢察
長民國111年5月30日111年度上聲議字第4747號駁回再議之處分
（原不起訴處分案號：臺灣臺北地方檢察署111年度偵續字第144
號），聲請交付審判，本院裁定如下：
    主  文
聲請駁回。
    理  由
一、程序部分：
　　按告訴人不服上級法院檢察署檢察長或檢察總長認再議為無
    理由而駁回之處分者，得於接受處分書後10日內委任律師提
    出理由狀，向該管第一審法院聲請交付審判；法院認交付審
    判之聲請不合法或無理由者，應駁回之，刑事訴訟法第258
    條之1第1項、第258條之3第2項前段分別定有明文。經查：
    聲請人即告訴人王宥勻（下稱聲請人）以被告侯榆濤涉犯過
    失傷害案件，向臺灣臺北地方檢察署（下稱臺北地檢署）檢
    察官提出告訴，經該署檢察官於民國111年4月15日以111年
    度偵續字第144號為不起訴處分後，聲請人於同年5月14日聲
    請再議，經臺灣高等檢察署（下稱高檢署）檢察長審核結果
    ，認原不起訴處分核無不當，再議無理由，於同年5月30日
    以111年度上聲議字第4747號處分駁回再議後，該處分書於
    同年6月6日送達，嗣聲請人於處分書送達後10日內之同年6
    月14日，委任律師為代理人向本院聲請交付審判，尚未逾法
    定不變期間等情，業經本院調閱高檢署111年度上聲議字第4
    747號卷（下稱上聲議卷）及臺北地檢署111年度偵續字第14
    4號偵查卷宗（下稱偵續卷；含110年度他字第3224號卷【下
    稱他字卷】、110年度偵字第20320號卷【下稱偵字卷】）查
    明屬實，並有聲請人所提本件刑事交付審判聲請狀上所蓋本
    院收狀戳日期可稽，是聲請人本件交付審判之聲請，在程序
    上係屬適法，合先敘明。
二、聲請人原告訴意旨略以：被告侯榆濤於民國109年9月6日晚
    上6時許，在臺北市成功社區羽球場，偕同聲請人及證人蔡
    承軒、迮茜嵐，比賽雙打之羽球，由被告與聲請人一隊，然
    被告因疏於注意羽球規則，見對場蔡承軒之回球朝站立於前
    方之聲請人而來，應由聲請人揮拍回擊，詎被告為求得分，
    竟搶球回擊，致球拍因此擊中聲請人左眼，造成聲請人受有
    左眼外傷黃斑部病變、左眼虹膜睫狀體炎、外傷性白內障、
    玻璃體出血、左眼視野缺損等視力嚴重減損之重傷害。因認
    被告侯榆濤涉有刑法第284條後段過失致重傷罪嫌等語。
三、聲請人聲請交付審判意旨略以：被告侯榆濤為後方之人，於
    進行上開羽球運動過程中，自應注意在前方聲請人之動態，
    隨時與聲請人保持安全間距，防止揮拍過程相互撞擊，如果
    有要從後方揮擊或搶球，應出聲示警前方的夥伴注意，此點
    若非國際運動慣例，亦應屬於運動安全知識。本件事故之發
    生係後方的被告是在聲請人上方搶球揮拍後，因球拍順勢擊
    下而敲擊聲請人頭部，當時羽球是在聲請人的上方正因聲請
    人右腳在後的弓箭步，擬回擊而仰望前方來球時，遭被告從
    後方搶球。被告對於他方來球應可判斷朝向聲請人方向應由
    聲請人回擊，而被告在面對朝聲請人方向的球，如果有要從
    後方揮擊或搶球，理論上必須以言語警示在前方的人注意或
    蹲下，但被告從中線後方移動至聲請人後方，在未有任何警
    示在前方的聲請人注意或蹲下之情形下，竟採強力殺球之方
    式朝向毫無防備聲請人頭部揮擊，確實違反羽球運動的節奏
    而構成過失行為。再者，被告係有5年以上球齡具有中階程
    度羽球實力，深知如何避免前後站位之隊友間的碰撞，亦知
    運動時應避免球拍碰撞傷及人身（尤其最脆弱眼睛）的經驗
    和能力，而聲請人的身高較被告矮，被告若朝聲請人頭部揮
    擊球拍時，應可知頭部是人體重要部位，若要殺球應更加謹
    慎，力道亦不宜過重。況聲請人已呈弓箭步左腳在前右腳在
    後準備回擊，在後方的被告亦可由聲請人之姿勢預測聲請人
    準備接球。但被告在沒有任何警示的情況下，由聲請人後方
    上前搶球，已違反羽球運動的節奏及注意義務。而被告從後
    方往聲請人方向搶球，在揮拍擊球後，球拍與手肘呈現一個
    倒V形狀，因此擊中聲請人頭部。再由聲請人提出診斷證明
    書可知，聲請人係遭到重擊導致眼睛受到傷害，可見被告之
    揮拍力道極大。綜上，被告疏於注意，對於他方來球竟採強
    力殺球之方式朝向聲請人頭部揮擊，可見被告之過失行為事
    證明確，請求准予交付審判。
四、按法院認交付審判之聲請不合法或無理由者，應駁回之，刑
    事訴訟法第258條之3第2項前段定有明文。又向法院聲請交
    付審判，雖係對於「檢察官不起訴或緩起訴裁量權」制衡之
    一種外部監督機制，然法院就檢察官所為不起訴或緩起訴處
    分是否正確加以審查，以防止檢察機關濫權，依此立法精神
    ，同法第258條之3第3項規定，法院審查聲請交付審判案件
    時「得為必要之調查」，其調查證據之範圍，自應以偵查中
    曾顯現之證據為限。而同法第260條對於不起訴處分已確定
    或緩起訴處分期滿未經撤銷者，不得再行起訴之規定，其立
    法理由說明所謂不起訴處分已確定者，包括「聲請法院交付
    審判復經駁回者」之情形在內，是前述「得為必要之調查」
    ，其調查證據範圍，更應以偵查中曾顯現之證據為限，不得
    就告訴人新提出之證據再為調查，亦不得蒐集偵查卷以外之
    證據。否則，將與刑事訴訟法第260條之再行起訴規定混淆
    不清，亦將使法院兼任檢察官之責，而有回復「糾問制度」
    之虞。況案件一經法院裁定交付審判，即如同檢察官提起公
    訴般，使案件進入審判程序，則法院裁定交付審判之前提，
    必須偵查卷內所存證據已達刑事訴訟法第251條第1項所謂「
    足認被告有犯罪嫌疑」程度，亦即案件已經跨越起訴門檻，
    檢察官未行起訴情形下而言。縱法院事後審查交付審判案件
    ，對於檢察官所認定事實或有不同判斷，但如該案件仍須另
    行蒐證始能判斷應否交付審判者，因交付審判審查制度並無
    如同再議救濟制度得為發回原檢察官續行偵查之設計，法院
    仍應依同法第258條之3第2項前段規定，以聲請無理由裁定
    駁回。
五、本院之判斷：
　㈠按犯罪事實應依證據認定之，無證據不得認定犯罪事實，刑
    事訴訟法第154條第2項定有明文。復按告訴人之告訴，係以
    使被告受刑事訴追為目的，是其陳述是否與事實相符，仍應
    調查其他證據以資審認。另按事實之認定，應憑證據，如未
    能發現相當證據或證據不足以證明，自不能以推測或擬制之
    方法，以為裁判基礎。又按事實之認定，應憑證據，如未能
    發現相當證據，或證據不足以證明，自不能以推測或擬制之
    方法，為裁判基礎；所謂證據，係指足以認定被告確有犯罪
    行為之積極證據而言，該項證據自須適合於被告犯罪事實之
    認定，始得採為斷罪資料。苟積極證據不足為不利於被告事
    實之認定時，即應為有利於被告之認定，更不必有何有利之
    證據；且認定犯罪事實所憑之證據，雖不以直接證據為限，
    間接證據亦包括在內，然而無論直接證據或間接證據，其為
    訴訟上之證明，須於通常一般人均不致有所懷疑，而得確信
    其為真實之程度者，始得據為有罪之認定，倘其證明尚未達
    到此一程度，而有合理之懷疑存在而無從使事實審法院得有
    罪之確信時，即應由法院為諭知被告無罪之判決。再按被告
    並無自證無罪之義務，是其否認犯罪所持之辯解，縱無可取
    ，仍不得因此資以為反證其犯罪之論據（最高法院30年上字
    第816號、40年台上字第86號、52年台上字第1300號、76年
    度台上字第4986號及91年度台上字第4574號判決意旨參照）
    。　
　㈡次按刑法第284條第1項之過失傷害罪，需行為人過失行為與
    傷害結果間具有因果關係，始可令行為人就該傷害結果負刑
    事不法罪責；而關於因果關係之認定，除以條件因果及相當
    因果關係為判斷基準外，尚需依客觀歸責理論進行檢視。依
    客觀歸責理論，唯有行為人之行為對於行為客體製造（或昇
    高）了一個法所不容許之風險，並且該風險在具體事件歷程
    中實現，而導致構成要件結果之發生者，則該結果方可歸責
    於行為人；且刑法上之過失犯必須具備「客觀可歸責性」，
    意指行為人對於具體發生危害結果，以及重要的因果歷程均
    必須可預見者，始成立結果不法，其中雖然以結果與過失行
    為間之因果關係為必要基礎，但有無可歸責性，並非以因果
    條件之具備或相當的因果關係之存在為已足，而尚必須綜合
    過失情節所要求的注意規範之目的、結果發生之避免可能性
    ，以及結果與因果歷程之可預見性等因素，具體為合理之論
    證與判斷。換言之，倘若危害結果之發生，並非因行為人行
    為所製造之法所不容許風險，在具體事件歷程中所實現，或
    該因果歷程及危害結果並非行為人客觀上可預見者，即無從
    認其行為與結果間具有因果關係。
　㈢訊據被告侯榆濤固坦承有於前開時、地，以球拍輕擊中聲請
    人之事實，惟否認有何過失傷害犯行，辯稱：當時對方回擊
    一個挑高球，我當下判斷球會飛過聲請人頭頂，球落點飛到
    後衛，就是我的防守空間，應該會落在出界線與前方那條線
    的中間，依照羽球規則理應由後衛的我回擊，在我對於飛到
    我自己正前上方的球伸拍正常回擊時，聲請人突然回頭並靠
    近我，在不到1秒的時間內，我將球揮出，完全來不及反應
    ，因而我擊中羽球後順勢揮下，我才感覺球拍輕觸到聲請人
    ，之後就看聲請人摀著眼睛蹲下，我的球有打回對場前排，
    因為我當時是想打給我太太接球，所以是輕輕擊球，不不是
    用殺球方式等語（見他字卷第14頁、偵字卷第64頁至65頁、
    偵續卷第27至28頁）。
  ㈣查聲請人王宥勻於檢察事務官履勘現場及偵訊時指稱：我當
    天站在前場，被告站在我右後方，當時對方（就是我兒子）
    回球是1顆由下往上的挑高球，球是朝我的方向過來，我沒
    有往後移位，如履勘圖中，我當時左腳踩在前面那條發球線
    （1號）位置，只有右腳往後踩在後方，我當時呈弓箭步，
    我頭往後仰朝45度，我看球在我正上方，我看到這球、正要
    揮拍當下，聽到後方擊球聲音，我人就往前趴了，我感受到
    有個很硬的羽球拍的頭打到我左眼等語（見偵字卷第47至49
    頁、第64頁、偵續卷第25至26頁）。而證人即聲請人之子蔡
    承軒於檢察事務官履勘現場及偵訊時證稱：我母親是站前方
    ，被告是站中線靠後方，我當時是回擊1顆由下往上打的挑
    高球，那顆球高度應該可以到場地天花板，落下處約在發球
    線後方一步位置，我是故意要餵球給我媽媽打，我履勘時說
    當時媽媽左腳踩線上，右腳弓箭步在右後方，球在頭頂正上
    方，所以她是要看球並等球到她可以打的位置，那顆高球落
    點在發球線後方一步位置，我認為這顆球誰打都可以，我母
    親跟被告都打，只是我原本用意是要打給我母親接，沒想到
    是被告打這顆球等語（見偵字卷第47至49頁、偵續卷第29至
    30頁）。是由聲請人與證人蔡承軒之證詞及臺北地檢署檢察
    事務官履勘現場筆錄（見偵字卷第47至52頁）可知，當時聲
    請人位於前方，證人蔡承軒係回擊1顆讓聲請人及被告之中
    任1人回擊均可之由下往上之挑高球，落下處約在發球線後
    方一步位置，聲請人當時係左腳踩在發球線上，右腳往後跨
    步呈現弓箭步，未有向後移位之動作，衡諸常情，並依據羽
    球攻守之慣例，被告當下究否能預期聲請人有準備回擊該顆
    挑高球，並非無疑。
  ㈤又綜觀聲請人與證人蔡承軒前揭證詞，當時證人係回擊一顆
    讓聲請人及被告之中任1人回擊均可之由下往上之挑高球，
    落下處約在發球線後方一步位置，且該顆挑高球飛過聲請人
    頭頂正上方時，聲請人有頭往後仰朝45度等情形，核與證人
    迮茜嵐即被告配偶於檢察事務官履勘現場及偵訊時所證：當
    天因為我不太會打球，所以就搭配比較強的蔡承軒一組，被
    告則與聲請人一組，我一直盯著那顆球看，球到對場時我看
    到是往聲請人頭左上方飛過去，聲請人當時是準備擊球的姿
    勢，眼睛朝球看，她的頭有一點左偏等語大致相符（見偵字
    卷第47至48頁、偵續卷第30至31頁）。則既該挑高球落點在
    發球線後方一步，而聲請人當時左腳踩在發球線上，依據慣
    性定律，則該球越過聲請人頭頂之機率甚高，且縱聲請人能
    揮擊到該球，也必須身體向後彎仰始能回擊，故被告當下判
    斷該挑高球應屬於後衛之被告之防守區域而有回球之動作，
    亦衡與常理無違。
  ㈥再者，被告於移動並揮拍回球前，其相對於聲請人之位置雖
    較後，較之聲請人具有較廣闊之視野，然於羽球比賽中，球
    員為爭取勝利，其注目焦點緊盯在羽球飛行動向上，實難完
    全排除被告於移動及回球過程中，視線範圍未發見聲請人有
    頭向後仰、身體向後移位之可能，其客觀上對於聲請人受傷
    結果是否具有預見及迴避之可能，並非無疑。況衡諸一般社
    會通念與經驗法則，羽球活動為參與球員持球拍相互擊球至
    對方所在區域內之競賽活動，競賽過程本即有殺球、救球等
    具有一定危險性之競賽動作，而一般人從事任何球類運動之
    目的，無非係藉由球類運動之激烈比賽競技過程中，享受贏
    球之樂趣及成就感進而達到身、心靈之滿足，故一般人於從
    事球類運動過程中，均係全力以赴以達比賽勝利為目標，進
    行競技、運動之人確實可能因運動者本身、其他從事運動之
    人、場地等因素，伴隨程度不一之危險存在，且羽球雙打之
    競賽方式係由兩名球員共同組隊參與，同隊球員間站立之位
    置相近，競賽之節奏常屬快速、緊湊，其潛在之危險性較諸
    單打運動更高，縱使參與球員均遵守競賽規則抑或出聲示意
    其他球員警覺，亦難以完全避免相當程度之碰撞發生，故在
    合理之範圍內，此等危險性應屬從事運動、競賽者所應容忍
    、承擔之風險，除非有積極確切證據足資證明行為人有故意
    或過失者外，即難對參與運動之人苛以刑責，否則球類運動
    之競賽精神將完全盡失，而欲藉由運動健身之目的亦將無法
    達成。本件依上開卷證資料，實難認被告侯榆濤主觀上對於
    其揮拍回球致球拍擊中聲請人成傷之因果歷程及結果有預見
    之可能，該危害結果之發生實乃上述運動傷害蘊含危險（風
    險）在事件歷程之具體顯現，並非因被告行為所製造或提升
    之法所不容許之風險，要難將此結果歸責於被告之行為，自
    無從令被告就此負刑法上過失責任。
  ㈦況聲請人「刑事交付審判聲請狀」中就被告涉犯過失傷害罪
    嫌之指摘，經核皆與其於「刑事聲請再議狀」第7至8頁所載
    內容完全相同。而上揭原不起訴處分書、駁回再議處分書，
    業已綜合被告之供述，並經調查聲請人、證人蔡承軒、迮茜
    嵐等人之證述，復前往成功社區羽球場進行現場履勘，且核
    諸聲請人之診斷證明書等事證，均查無積極證據足認被告有
    聲請人所指之犯行，而聲請人此部分聲請交付審判之指述內
    容，業經上開駁回再議處分書審酌並詳加說明，是原不起訴
    處分及原再議處分均已就聲請人所提告訴及聲請再議之指摘
    事項，分別詳予說明，認經就相關事證予以調查後，難認被
    告確有涉犯聲請人所指前揭過失傷害罪嫌。經本院依職權調
    取上開偵查卷宗及卷內所附不起訴處分書、駁回再議處分書
    ，並審酌前揭相關事證後，認為原不起訴處分與駁回再議處
    分之各項論點均屬有據，並未發見有何事證足以證明被告確
    有聲請人所指訴之涉犯過失傷害罪嫌，因認原檢察官為被告
    不起訴之處分，及高檢署檢察長駁回聲請人再議之處分，並
    無違背經驗法則、論理法則或其他證據法則之情事。聲請人
    猶執完全相同之詞，或僅憑其個人對於原不起訴處分及駁回
    再議處分所載理由論述之主觀意見，據以聲請本件交付審判
    ，然並未就檢察官有何應調查而漏未調查，並足以動搖原不
    起訴處分之事證有何具體指摘，自難認其前揭指訴可採。
六、綜上所述，原檢察官之不起訴處分及高檢署檢察長駁回聲請
    人聲請再議之處分，均已就聲請人於偵查（告訴）或再議時
    所提出之告訴或再議理由予以斟酌，並細加論述所憑證據及
    其認定之理由，經核其等處分所載證據取捨及事實認定之理
    由，尚無違背經驗、論理法則或其他證據法則之情事。是依
    前揭規定及說明，原檢察官及高檢署檢察長以被告所涉罪嫌
    均屬不足，分別予以不起訴處分及駁回再議之處分，認事用
    法均無不當。另依本件現有卷存證據資料所能證明被告涉犯
    聲請人所指之犯罪嫌疑，均尚不足以跨過起訴門檻；揆諸前
    揭說明，本件聲請人聲請交付審判，為無理由，應予駁回。
據上論斷，應依刑事訴訟法第258條之3第2項前段，裁定如主文
。
中　　華　　民　　國　　111 　年　　8 　　月　　2 　　日
　　　　　　　　　刑事第二庭  審判長法　官　林秋宜  
                  　　　　　　　　　法　官  曾正龍
　　　　　　　　　　                法  官  洪甯雅
以上正本證明與原本無異。
本裁定不得抗告。
　　　　　　　　　　　　　　　　    書記官　陳育君
中　　華　　民　　國　　111 　年　　8 　　月　　2 　　日